【裁判字號】    94,交聲,261
【裁判日期】    950127
【裁判案由】    違反道路交通管理處罰條例聲明異議
【裁判全文】
臺灣新竹地方法院交通事件裁定         94年度交聲字第261號
原處分機關  交通部公路總局新竹區監理所新竹市監理站
異  議  人
即受處分人  甲○○
上列受處分人因違反道路交通管理處罰條例案件，對於交通部公
路總局新竹區監理所新竹市監理站中華民國94年9 月7 日竹監新
四字第裁51—E00000000 號裁決書，聲明異議，本院裁定如下：
    主  文
原處分撤銷。
甲○○不罰。
    理  由
一、按受處分人，不服主管機關所為之處分，得於接到裁決書之
    翌日起20日內，向管轄地方法院聲明異議。又交通法庭認為
    聲明異議有理由者，應以裁定將原處分經聲明異議部分撤銷
    ，並自為裁定，道路交通管理處罰條例第87條第1 項、道路
    交通案件處理辦法第20條前段分別定有明文。
二、次按法院受理有關交通案件，準用刑事訴訟法之規定，為道
    路交通管理處罰條例第89條定有明文。又認定受處分人違規
    之事實，應依證據認定之，無證據不得認定違規事實，為前
    述道路交通管理處罰條例第89條規定而準用刑事訴訟法第154
    條第2 項之規定。又事實之認定，應憑證據，如未能發現相
    當證據，或證據不足以證明，自不能以推測或擬制之方法，
    以為裁判基礎。再認定不利於被告之事實，須依積極證據，
    苟積極證據不足為不利於被告事實之認定時，即應為有利於
    被告之認定，更不必有何有利之證據，此有最高法院40年臺
    上字第86號、30年上字第816 號判例足資參照。
三、原裁決處分意旨略以：本件異議人即受處分人甲○○駕駛車
    牌號碼2L—7531號自用小客車，於民國94年6 月17日18時36
    分許行經中華路5 段時，經雷達測速器照相，因有在限速時
    速70公里路段，以時速104 公里之速度行駛，超速34公里之
    違規行為，經新竹市警察局警員掣單（北市警交字第E00000
    000 號舉發違反道路交通管理事件通知單）逕行舉發，經受
    處分人申訴，原處分機關交通部公路總局新竹區監理所新竹
    市監理站函請新竹市警察局查復，仍認違規事實明確，受處
    分人仍不服，原處分機關認受處分人確有前開違規行為，而
    於94年9 月7 日以竹監新四字第裁5I—E00000000 號裁決書
    ，以受處分人有違反道路交通管理處罰條例第40條第1 項、
    第85條第2 項之違規，裁處異議人罰鍰新臺幣（下同）1900
    元，並依同條例第63條第1 項記違規點數1 點。
四、聲明異議意旨略以：依據照片顯示，共有5 部車（即4 部汽
    車及1 部機車）顯示於第1 張照片中，如何能判斷確為異議
    人超速？又若異議人所駕駛之車輛確實超速行駛達時速104
    公里，早該拉開與前後2 車之距離，但就第2 張照片顯示，
    車距與第1 張照片顯示相同，可見是否超速值得懷疑等語。
五、經查：異議人即受處分人甲○○於94年6 月17日18時36分許
    ，駕駛車牌號碼2L—7531號自小客車，行經新竹市○○路○
    段處時，經雷達測速器照相，而認有在限速時速70公里路段
    ，以時速104 公里之速度行駛，超速34公里之違規行為，經
    新竹市警察局警員掣單（北市警交字第E00000000 號舉發違
    反道路交通管理事件通知單）逕行舉發等情，固有前述舉發
    違反道路交通管理事件通知單1 份在卷足參，惟查微電腦闖
    紅燈及自動測高速照相設備之功能操作係以線圈埋設法，依
    車輛觸壓到感應線圈而偵測違規行為。本案當時行駛於第二
    車道之車牌號碼2L—7531號自小客車經雷達測速器照相顯示
    該車時速104 公里，依換算每秒應行駛28公尺，然依採照照
    片研判，該車行駛距離未達28公尺，而該車行駛行為跨越2
    車道，以致微電腦闖紅燈及自動測高速照相設備誤判違規超
    速情事，顯見本案係誤判，車牌號碼2L—7531號自小客車無
    違規超速情事等情，有新竹市警察局94年10月27日竹市警交
    字第0940041743號函及所附之採照照片2 幀、微電腦闖紅燈
    及自動測速照相設備操作手冊1 份等在卷足稽，參以前揭採
    證照片中，行駛於異議人所駕駛車牌號碼2L—7531號自小客
    車前方係1 輛計程車，行駛於後方者係1 輛車牌號碼JT—56
    55號藍色自小貨車，又依據採證照片第1 張所示，車牌號碼
    JT—5655號自小貨車行駛第2 車道時尚未通過該路口之感應
    線圈（裝設於停止線前），故無違規超速行為，並無舉發其
    違規超速之依據等情，亦有新竹市警察局上揭函文中附卷足
    憑，而1 秒後所拍攝之採證照片第2 張中，包括異議人所駕
    駛前開自小客車在內之上述三部車輛彼此間距幾乎相同等情
    ，並有前揭採證照片在卷足按，苟車牌號碼JT—5655號自小
    貨車無違規超速之情事，則異議人駕駛上揭自小客車行經該
    路口時亦應無時速高達104 公里之可能，否則其和前後2 車
    之車距應非如此。從而異議人於94年6 月17日駕駛車牌號碼
    2L—7531號自小客車行經新竹市○○路○ 段時應無在限速時
    速70公里之路段，有以時速104 公里行駛，而超速行駛達34
    公里之違規情事，此外，並查無其他積極證據足資證明異議
    人確曾於上揭時、地有前述違反道路交通管理處罰條例之情
    事，揆諸前開法條規定及判例意旨，自應為有利於異議人之
    認定。從而，原處分機關逕依道路交通管理處罰條例第40條
    第1 項、第85條第2 項之規定，裁處異議人罰鍰1900元，並
    依道路交通管理處罰條例第63條第1 項記違規點數1 點，尚
    有未洽，應認為本件聲明異議為有理由，爰撤銷原處分，並
    另為異議人不罰之諭知。
據上論斷，應依道路交通案件處理辦法第20條前段，裁定如主文
。
中    華    民    國    95    年    1    月     27    日
                        交通法庭    法  官  楊惠芬
以上正本證明與原本無異。
如不服本裁定，應於裁定送達後5日內向本院提出抗告狀。
中    華    民    國    95    年    2     月    7     日
                                    書記官  汪淑菁


司法院資訊處製作；財團法人民間司法改革基金會備份。
